臺灣高等法院臺南分院民事判決　九十年度訴字第六三號　ｅ
　　　原　　　告　丙　○　○
　　　法定代理人　丁　○　○
　　　被　　　告　甲　○　○
　　　法定代理人　乙　○　○
右當事人間因殺人未遂案件，原告提起刑事附帶民事訴訟請求侵權行為損害賠償，經
本院刑事庭移送前來，本院判決如左︰
被告應給付原告新臺幣貳佰參拾萬玖仟捌佰玖拾陸元，及自民國九十一年三月二十一
日起至清償日止，按年息百分之五計算之利息。
原告其餘之訴駁回。
訴訟費用由被告負擔九分之五，餘由原告負擔。
本判決第一項原告勝訴部分，於原告以新臺幣柒拾柒萬元為被告供擔保後，得為假執
行。
原告其餘假執行之聲請駁回。
甲、原告方面：
一、聲明：求為判決：(一)被告應給付原告新臺幣（下同）四百一十四萬二千八百四十
　　四元，及自九十一年三月二十一日起至清償日止，按年息百分之五計算之利息。
　　(二)原告願供擔保，請准予宣告假執行。(三)訴訟費用由被告負擔。
二、陳述：
（一）被告甲○○於民國（下同）八十八年九月二十四日二十二時二十分許，在台南
　　　縣白河鎮大竹里八鄰一二０之六號前，因以沖天炮攻擊原告丙○○，遭原告辱
　　　罵，心生不滿，竟基於殺人之共同犯意，夥同蔡進財及三名姓名不詳之男子，
　　　分持西瓜刀及鐵管砍殺丙○○，致丙○○左臉部裂傷、左眼球破裂、左側開放
　　　血氣胸，經送醫急救始倖免於難。是原告之傷既係被告之行為所致，被告依民
　　　法第一百八十四條第一項前段規定，自應負損害賠償責任。
（二）按「不法侵害他人之身體或健康者，對於被害人因此喪失或減少勞動能力或增
　　　加生活上之需要時，應負損害賠償責任」、「不法侵害他人之身體、健康、名
　　　譽、自由、信用、隱私、貞操，或不法侵害其他人格法益而情節重大者，被害
　　　人雖非財產上之損害，亦得請求賠償相當之金額，民法第一百九十三條第一項
　　　、第一百九十五條第一項前段分別定有明文。本件原告得請求被告賠償之金額
　　　如下：
　　1.減少勞動能力部分：原告因失明符合勞工保險殘廢給付標準表第十九條規定為
　　　八級殘廢，依八級殘廢減少勞動能力之比率為六一．五二％，按勞工最低基本
　　　工資為一萬五千八百四十元計算，則原告減少勞動能力之月損害額為九千七百
　　　四十五元整。原告於七十二年十一月十四日出生，自年滿十八歲有工作能力起
　　　至六十歲退休止，共計五０四個月，依照霍夫曼式計算法，扣除法定利息計算
　　　之中間利息，再以各時期之總數為加害人一次所應支付之賠償總額為二百六十
　　　四萬二千八百四十四元。
　　2.精神慰撫金：一百五十萬元整。查原告正值青春少年，尚在就學中，將來前景
　　　一片美好，詎經此事故，身心俱創，尤其原告正值初入勞動市場之際，遭此傷
　　　害，苦痛難當，爰請求賠償一百五十萬元，以資慰藉。
　　3.綜右所陳，原告所受損害總計為四百一十四萬二千八百四十四元。
三、證據：提出收據影本六張、診斷證明書正本二紙、各殘廢等級喪失或減少勞動能
　　力比率表影本一件及霍夫曼係數表影本一件為證。
乙、被告方面：
　　被告未於言詞辯論期日到場，亦未提出書狀作何聲明或陳述。
丙、本院依職權向財政部財稅中心函查兩造之最新所得稅申報資料及財產資料；向行
　　政院衛生署新營醫院函查八十九年九月二十七日因丙○○左眼球破裂所出具之診
　　斷證明書載病名「左眼球萎縮」，備註載明「左眼無光覺」，其左眼之視力萎縮
　　至何程度？有無可能回復正常視力？及該傷害程度屬於勞工保險條例第幾級之殘
　　廢？
　　　理　　　由
一、本件原有被告四人，其中被告蔡進財部分於九十年十二月廿一日和解；被告高淑
　　昭、乙○○（即被告甲○○法代理人）部分，原告於九十年十二月廿五日具狀請
　　求撤回，有和解筆錄及民事撤回狀在卷足憑（參見本院卷第五五、六０頁），是
　　共同被告蔡進財、蔡高淑昭及乙○○三人，即非本件審判之範圍。又按訴狀送達
　　後，原告不得將原訴變更或追加他訴。但擴張或減縮應受判決事項之聲明者，不
　　在此限，民事訴訟法第二百五十五條第一項第三款定有明文。查原告原起訴之聲
　　明為「被告應給付原告四百二十六萬一千０四十五元及自起訴狀繕本送達之翌日
　　起至清償日止按週年利率計算之利息。」嗣經變更即減縮聲明，其最後之聲明為
　　「被告應給付原告四百一十四萬二千八百四十四元及自本狀繕本送達翌日起至清
　　償日止，按週年利率百分之五計算之利息」（即原請求醫藥費十一萬八千二百零
　　一部分，因已受有學生保險給付而減縮該部分之請求），核屬減縮應受判決事項
　　之聲明，應准許其變更。另被告甲○○經合法通知，未於言詞辯論期日到場，經
　　核無民事訴訟法第三百八十六條各款所列情形，爰依原告之聲請，由其一造辯論
　　而為判決；均合先敘明。
二、原告起訴主張：被告於八十八年九月二十四日二十二時二十分許，在台南縣白河
　　鎮大竹里八鄰一二０之六號前，因以沖天炮攻擊原告，遭原告辱罵，心生不滿，
　　竟基於殺人之共同犯意，夥同共同被告蔡進財及三名姓名不詳之男子，分持西瓜
　　刀及鐵管砍殺原告，致原告受有左臉部裂傷、左眼球破裂、左側開放血氣胸等傷
　　害。原告之傷既係被告之行為所致，被告應負損害賠償責任，依民法第一百八十
　　四條第一項前段、第一百九十三條第一項、第一百九十五條第一項前段規定，請
　　求命被告給付四百一十四萬二千八百四十四元，即包含減少勞動能力二百六十四
　　萬二千八百四十四元，精神慰撫金一百五十萬元，及自減縮聲明狀送達被告之翌
　　日即九十一年三月二十一日起至清償日止，按年息百分之五計算之利息之判決等
　　語。
三、查原告主張右開事實，業據其於刑事審理中指訴綦詳，原告丙○○因被被告及蔡
　　進財等人追殺而身受左手背一刀、背部三刀、右手虎口一刀、食指及中指一刀、
　　左臉部一刀，其中左臉部一刀，甚至導致左眼球破裂失明，受有重傷害，業經檢
　　察官於偵查中檢視丙○○身上之傷痕屬實（見偵查卷二一十五頁背面），本院檢
　　視被害人臉部亦尚留一道甚長劃過左眼之疤痕，並有高雄榮民總皆院之診斯證明
　　書三紙（見警卷二十八頁、偵查卷四十、四十一頁）、省立新營皆院之診所證明
　　書一紙（見偵查卷四十二頁）附卷可稽，互核相符，並經證人亦係被追打之被害
　　人吳佳奇、吳昇霖於台灣雲林地方法院九十年少訴字第二號甲○○刑案之九十年
　　五月八日訊問時證述明確（見本件外放刑案影印卷第九九至一０二頁），應堪信
　　為真。又被告被訴殺人未遂刑事案件，經台灣雲林地方法院以九十年少訴字第二
　　號審理結果，亦認定被告有共同傷害之行為而被判刑一年十月，有台灣雲林地方
　　法院九十年度少訴字第二號判決、及蔡進財所涉刑案部分經台灣台南地方法院以
　　九十年度上字第八八九號判處徒刑並調得該等刑事案件等卷宗核閱無訛。綜上各
　　情，足認原告主張被告有此共同傷害原告之事實，堪信為真實。
四、按因故意或過失，不法侵害他人之權利者，負損害賠償責任；不法侵害他人之身
　　體或健康者，對於被害人因此喪失或減少勞動能力或增加生活上之需要時，應負
　　損害賠償責任；又不法侵害他人之身體、健康、名譽、自由、信用、隱私、貞操
　　或不法侵害其他人格法益而情節重大者，被害人雖非財產上之損害，亦得請求賠
　　償相當之金額，民法第一百八十四條第一項前段、第一百九十三條第一項、第一
　　百九十五條第一項前段分別定有明文。被告對於本件故意之侵權行為應負損害賠
　　償責任，已如前述，是原告請求損害賠償，於法即屬有據。爰就原告請求之各項
　　損害是否均有理由，分述如下：
（一）減少勞動能力之損失部分：原告主張其因失明符合勞工保險殘廢給付標準表第
　　　十九條規定為八級殘廢，依八級殘廢減少勞動能力之比率為六一．五二％，按
　　　勞工最低基本工資為一萬五千八百四十元計算，原告減少勞動能力之月損害額
　　　為九千七百四十五元，因原告於七十二年十一月十四日出生，自年滿十八歲有
　　　工作能力起至六十歲退休止，共計五０四個月，依照霍夫曼式計算法，扣除法
　　　定利息計算之中間利息，再以各時期之總數為加害人一次所應支付之賠償總額
　　　為二百六十四萬二千八百四十四元等情。查本院函詢行政院衛生署新營醫院，
　　　該院於九十一年四月九日函復謂「患者丙○○先生其左眼視力完全失明，且無
　　　回復可能‧‧‧」等情，有該院覆函一件在卷可稽（見本院卷第一三五頁）；
　　　又原告所之受傷害究竟確實減少多少工作能力，事實上並無精確之標準可據，
　　　惟勞工保險條例第五十三條所附之勞工保險殘廢給付標準表，不失為較客觀之
　　　標準，本院爰採用之。查依勞工保險殘廢給付標準表，係屬障害項目第一九項
　　　之「一目失明者」之程度，其殘廢等級為第八級，給付標準為三百六十日。依
　　　勞工保險條例第五十三條附表所示其第一級即最高殘廢給付標準為一千二百日
　　　，則按其比率，原告丙○○之殘廢給付比率為一千二百分之三百六十即百分之
　　　三十，原告雖主張其喪失工作能力之比率為六一．五二％，但未能提出計算出
　　　該比率之數據依據為何，故其主張之上開比率委無可取。又原告為七十二年十
　　　一月十四日出生，自年滿十八歲起算至計算六十歲退休止，共有四十二年，依
　　　最低薪資每月一萬五千八百四十元，再按依照霍夫曼式計算法，扣除法定利息
　　　計算之中間利息（第一年不扣除，因本件判決時原告已滿十八歲），其係數為
　　　22.0000000，則被告一次所應支付之賠償總額為一百三十萬九千八百九十六元
　　　（15840元×12×0.3×22.97096 = 0000000元），則此部分之請求為屬有據，
　　　應予准許，超過此範圍之請求，於法無據，應予駁回。
（二）非財產上之損害賠償部分：原告因本事件受有左眼視力完全失明，且無回復可
　　　能之事實，有行政院衛生署新營醫院上開覆函可稽。本院斟酌原告高中畢業，
　　　現在無業，無財產歸戶及申報綜合所得稅資料；被告甲○○，案發當時仍係學
　　　生，並無財產歸戶資料（參見財政部財稅資料中心九十年十二月二十六日資五
　　　字第九０一八三三七七號函附資料）等兩造之身分、地位、經濟狀況等，及原
　　　告係被故意傷害，所受傷害情狀之痛苦程度，認原告之請求以一百萬元為適當
　　　並准許之，逾上開金額之請求，尚屬無據，應予駁回。
五、綜上所述，原告本於侵權行為損害賠償之法律關係向被告請求賠償損害之金額，
　　合計為二百三十萬九千八百九十六元，及自減縮聲明狀繕本送達被告之翌日即九
　　十一年三月二十一日起至清償日止，按年息百分之五計算利息之範圍內，為有理
　　由，應予准許，超過此部分之請求，即非正當，應予駁回。原告陳明願供擔保請
　　准宣告假執行，經核其勝訴部分，並無不合，爰酌定相當之擔保金額准許之；至
　　原告敗訴部分，其假執行之聲請，即失所附麗，應予駁回。
六、據上論結，本件原告之訴為一部有理由，一部無理由，依民事訴訟法第四百六十
　　三條、第三百八十五條第一項、第三百九十二條、第七十九條但書，判決如主文
    。
中　　　華　　　民　　　國　　九十一　　年　　　五　　　月　　二十三　　日
　　　　　　　　　　　　　　　　　　臺灣高等法院臺南分院民事第三庭
~B1審判長法官　林　　輝　　雄
~B2　　　法官　丁　　振　　昌
~B3　　　法官　王　　明　　宏
右為正本係照原本作成。
如對本判決上訴，須於判決送達後二十日內向本院提出上訴狀，其未表明上訴理由者
，應於上訴後二十日內向本院提出上訴理由書。
中　　　華　　　民　　　國　　九十一　　年　　　五　　　月　　二十七　　日
　　　　　　　　　　　　　　　　　　　　法院書記官　侯　　瑞　　富
